最高法院刑事判決　　　　　　　　　　　　　　　九十三年度台上字第五一一三號
　　上　訴　人　甲○○
　　選任辯護人　楊宗儒律師
右上訴人因強盜案件，不服台灣高等法院中華民國九十三年六月三日第二審更審判決
（九十二年度上重更(一)字第四九號，起訴案號：台灣基隆地方法院檢察署九十年度偵
字第五七九、九三五號），提起上訴，本院判決如左：
    主  文
原判決關於甲○○部分撤銷，發回台灣高等法院。
    理  由
本件原判決撤銷第一審關於上訴人甲○○部分之判決，依連續犯、牽連犯之例，適用
最有利於上訴人之刑法第三百三十條第一項之規定，改判論處上訴人連續意圖為自己
不法之所有，結夥三人以上，攜帶兇器，以強暴致使不能抗拒而取他人之物罪刑，固
非無見。
惟(一)按依民國九十二年九月一日施行之刑事訴訟法第二百七十九條第一項之規定，行
合議審判之案件，為準備審判起見，固得以庭員一人為受命法官，於審判期日前，使
行準備程序，但以處理同法第二百七十三條第一項、第二百七十四條、第二百七十六
條至第二百七十八條規定之事項為限，原則上受命法官於準備程序中，已不得主動蒐
集證據及進行證據之實質調查，此觀首開法條之規定及其修正立法理由之說明甚明。
是除法院預料證人不能於審判期日到場者外，不得於審判期日前訊問證人（同法第二
百七十六條第一項）調查證據，以貫徹合議庭審判採直接、言詞及集中審理之精神。
本件原審受命法官於九十三年二月十六日行準備程序時，訊問證人李秉儒及同年三月
十五日行準備程序時，訊問證人林文良，均未說明法院如何預料證人李秉儒、林文良
不能於審判期日到場之理由（見原審更(一)審卷第一七七至一八０頁、第二０六至二一
０頁各該準備程序筆錄）。揆之上開說明，其踐行之訴訟程序，自非適法。(二)原判決
事實欄認定行為時上訴人為成年人，與當事人欄所載上訴人之出生年月日核算，其行
為時並非成年人並不相符，是否為誤載，因關係法律之適用，自應予查明。又依原判
決事實欄之記載及原判決附表（下稱附表）一所示之犯罪行為，上訴人參與之強盜犯
罪行為為附表一編號二、六、七共計參件，與原判決理由內認上訴人所為如附表一編
號一、二、四、五、六、七所示之強盜犯罪行為，不相一致，難謂無事實與理由不相
一致之違法。又依原判決事實之認定：上訴人與已判決確定之李湘基、徐明順及另案
審理之林文良、在逃行為時未滿十八歲之簡某共同基於意圖為自己不法之所有之概括
犯意聯絡，共組強盜集團，均由李湘基決定作案時間、地點，並由李湘基提供其於八
十八年底至八十九年初間某日，由綽號「阿猴」所交付持有之可發射子彈具有殺傷力
之仿WALTHER 廠半自動手槍製造之改造手槍（槍枝管制號碼：0000000000號）一支、
仿BERETTA 廠手槍製造之改造手槍（槍枝管制號碼：0000000000號）一支；並由簡某
買妥偽裝用之頭罩、鴨舌帽及口罩等作案工具，自八十九年七月間起至同年十月中旬
止，連續於附表一所示之時間、地點，以附表一所示之強暴、脅迫方式，致使附表一
所示之人不能抗拒，而強取或使之交付如附表一所示之現金、手錶等財物得逞（詳細
之犯罪時間、地點、參加之行為人、犯罪之手段、被害人及所得財物，均分別詳如附
表一編號一至七所示）等情，如屬無訛，似認上訴人與李湘基、徐明順等人共組強盜
集團，但對上訴人就全部犯罪行為是否有事前謀議，或行為之分擔，應否負共同正犯
之責任，或僅應就參與之附表一編號二、六、七號強盜犯罪行為，負共同正犯之責任
，事實之認定稍嫌寵統，理由內復未辨明，難謂適法。(三)又附表一編號七之被害人為
泛亞遊藝場員工陳瑞龍（原判決第二八、二九頁），乃原判決理由內論證之證據，卻
為被害人周林欽、藍禮門之被害指述（原判決第一二頁），亦有採證違背證據法則之
違法。以上違誤或為上訴意旨所指摘，或為本院得依職權調查之事項，應認原判決關
於上訴人部分，仍有撤銷發回更審之原因。又原判決關於上訴人不另為無罪之諭知部
分（見原判決理由肆關於上訴人部分），以公訴人認此部分與撤銷發回部分有裁判上
一罪關係，基於審判不可分之原則，亦一併發回，合予指明。
據上論結，應依刑事訴訟法第三百九十七條、第四百零一條，判決如主文。
中　　　華　　　民　　　國　　九十三　　年　　　九　　　月　　 三十 　　日
                              最高法院刑事第七庭
                                  審判長法官  莊　登　照
                                        法官  洪　明　輝
                                        法官  黃　一　鑫
                                        法官  魏　新　和
                                        法官  林　秀　夫
      右正本證明與原本無異
                                              書  記  官
中　　　華　　　民　　　國　　九十三　　年　　　十　　　月　　　七　　　日
                                                                        Ａ
